【裁判字號】    98,上易,813
【裁判日期】    990408
【裁判案由】    公共危險
【裁判全文】
臺灣高等法院臺南分院刑事判決         98年度上易字第813號
上  訴  人
即  被  告  甲○○
上列上訴人因公共危險案件，不服臺灣臺南地方法院98年度易字
第851號中華民國98年10月20日第一審判決（起訴案號：臺灣臺
南地方法院檢察署98年度偵續字第56號），提起上訴，本院判決
如下：
    主  文
上訴駁回。
    事  實
一、甲○○明知逸漏瓦斯氣體將使不特定旁人吸入一氧化碳危害
    身體，甚至引爆易燃物品而釀成公共危險，詎其竟因不滿臺
    南縣南化鄉公所（址設臺南縣南化鄉南化村230號，以下簡
    稱南化鄉公所）未能提供其擔任鄉公所臨時工之工作機會，
    而竟於民國97年3月12日晚間20時50分40秒許，徒步自前門
    進入南化鄉公所內，於同日20時51分左右步行至南化鄉公所
    旁之臨時廚房，徒手開啟放置在該處之4桶瓦斯桶開關，任
    由瓦斯煤氣漏逸，致南化鄉公所及鄰近建築物均處於隨時可
    能引燃、氣爆之狀態而致生公共危險。嗣因南化鄉公所旁之
    住戶楊陳鳳卿聽聞有氣體外洩之聲音並聞得煤氣之氣味，經
    委請不詳姓名之路人進入南化鄉公所查看並關閉瓦斯桶後，
    始未釀成災情。
二、案經南化鄉公所訴由臺南縣警察局玉井分局報請臺灣臺南地
    方法院檢察署檢察官偵查起訴。
    理  由
壹、程序部分：
    按被告以外之人於審判外之陳述雖不符刑事訴訟法第159條
    之1至第159條之4等4條之規定，而經當事人於審判程序同意
    作為證據，法院審酌該言詞陳述或書面陳述作成時之情況，
    認為適當者，亦得為證據；當事人、代理人或辯護人於法院
    調查證據時，知有刑事訴訟法第159條第1項不得為證據之情
    形，而未於言詞辯論終結前聲明異議者，視為有前項之同意
    ，同法第159條之5定有明文。本件檢察官及被告於本院準備
    程序及審理時對於本件判決所引用之書面及非書面等證據資
    料之證據能力，於本院逐一提示後，迄於言詞辯論終結前均
    未聲明異議，經審酌該等證據作成之情況，核無違法取證或
    其他瑕疵，認為以之作為本案之證據亦屬適當，自有證據能
    力，先予敘明。
貳、實體部分：
一、訊據被告甲○○固坦承有於上開時間進入南化鄉公所，亦有
    行經瓦斯桶放置地點及觸碰瓦斯桶開關之行為，惟矢口否認
    有何公訴意旨所指之漏逸煤氣犯行，辯稱：因為鄉長未給伊
    工作之機會，伊有一點點不滿，始於案發當天進入南化鄉公
    所內丟石頭抗議，伊本來要去砸鄉長辦公室的窗戶玻璃，但
    伊沒有砸，就拿磚頭砸鄉長的座車，伊就回去了，當時有聞
    到瓦斯味，就幫忙關閉1支瓦斯桶云云。經查：
  (一)證人即居住於南化鄉公所圍牆旁之住戶楊陳鳳卿於97年3月1
    2日晚間8時許，因在家中聽到南化鄉公所內有嘶嘶的聲音，
    並聞到瓦斯氣味，就請一名在其住處前撥打公用電話之不詳
    姓名成年男子翻牆進入南化鄉公所內關閉瓦斯桶乙節，業據
    證人楊陳鳳卿於偵查中證述明確（見98偵續字第56號卷第23
    頁）。另原審當庭勘驗案發當日南化鄉公所前門右側之監視
    錄影畫面結果，97年3月12日晚間20時53分12秒許確有2人自
    與南化鄉公所相鄰之住家往南化鄉公所內探頭，其中1人翻
    牆進入南化鄉公所內，同日晚間20時54分零2秒許，有1名男
    子從畫面左上方出現，走向畫面正上方之住家，並翻牆回到
    畫面上方之住家等情，有該監視錄影光碟及原審98年10月6
    日勘驗筆錄在卷可參，核與證人楊陳鳳卿證述其因聽見南化
    鄉公所內有嘶嘶聲響，又聞到瓦斯氣味，乃委請一名不詳姓
    名之成年男子翻牆進入南化鄉公所內查看並關閉瓦斯桶之經
    過情節相符。且被告自警詢、偵查以迄原審審理中，均未表
    示其與證人楊陳鳳卿間曾有何過節或仇隙，甚至供稱自己亦
    有聞到瓦斯氣味等語（見原審98年7月21日、同年10月6日審
    理筆錄），足認證人楊陳鳳卿上開證述內容確屬真實可信。
  (二)又告訴代理人乙○○於偵查中結證稱：97年3月12日晚間，
    被告應該是先騎機車從後門進到南化鄉公所後面的車庫，拿
    石頭砸公務車，砸完公務車後，再從前門出去，因為他砸車
    子的聲音很大聲，而且車子有警報器，所以住在旁邊的鄉公
    所工友就通報分駐所，員警就到場看車子，找到石頭後，再
    到裡面看監視器錄影帶，在大家看錄影帶的同時，他才去開
    瓦斯，所以我們覺得非常危險等語甚詳（見97偵字第5447號
    卷第27-28頁）。而被告確曾於97年3月12日晚間20時30分許
    ，騎乘機車至南化鄉公所內之停車場，以石頭丟擲鄉公所所
    有之車號7202－SW號公務車之前擋風玻璃，致該擋風玻璃破
    裂不堪使用，經原審以98年度簡字第490號判處拘役四十日
    確定等情，為被告所不爭執，並有臺灣高等法院被告前案紀
    錄表1件在卷可稽。被告於原審審理中亦坦承其確曾於案發
    前1日至南化鄉公所找鄉長，請鄉長幫伊安排工作，但鄉長
    未能給伊工作機會，伊有一點點不滿，始於案發當晚前往南
    化鄉公所丟石頭表示抗議等情不諱（見原審98年10月6日審
    判筆錄第9頁），是被告於案發當天確實因為南化鄉鄉長未
    能給予其工作機會而對南化鄉公所心生不滿，要堪認定。
  (三)原審分別勘驗案發當晚證人楊陳鳳卿委請一名不詳姓名之成
    年男子翻牆進入南化鄉公所查看並關閉瓦斯桶之前，裝設在
    南化鄉公所前門（即CH1監視器）、前門右側（即CH10監視
    器）及瓦斯桶附近（即CH7、CH11監視器）所錄得之監視錄
    影畫面結果，97年3月12日晚間20時50分40秒許，被告徒步
    從南化鄉公所前門進入，往CH1監視器畫面之左下方移動；
    同日晚間20時50分50秒許，被告從CH10監視器畫面之右下方
    出現（即從南化鄉公所前門進入鄉公所），向畫面左上方徒
    步前進，於同日晚間20時50分58秒許，消失在該監視器可拍
    攝之範圍；同日晚間20時50分57秒許，CH11監視器旁之感應
    燈亮起，被告徒步從CH11監視器畫面之左方往右上方移動，
    隨後感應燈熄滅；同日晚間20時50分56秒許，CH7監視器畫
    面右上方之感應燈亮起，被告進入監視器拍攝範圍，同日晚
    間20時51分24秒許，感應燈再度亮起，被告出現在畫面上，
    徒步從畫面右上方往左下方前進等情，有該監視錄影光碟、
    錄影光碟翻拍照片及原審98年10月6日勘驗筆錄（原審卷第
    21頁至反面）在卷可參。則由上開勘驗結果可知，案發當晚
    ，被告在距離證人楊陳鳳卿因聽聞南化鄉公所內有嘶嘶的聲
    音並嗅得瓦斯氣味而委請一名不詳姓名之成年男子翻牆進入
    南化鄉公所查看及關閉瓦斯桶之前不到3、4分鐘的時間，確
    曾自南化鄉公所之前門徒步進入鄉公所，往右側沿著鄉公所
    主建物與圍牆中間之走道步行靠近臨時廚房瓦斯桶放置地點
    ，且案發之前數分鐘內，監視器畫面中僅有被告之影像，並
    無其他人出現，而在被告消失於監視器畫面後不到2分鐘之
    時間，證人楊陳鳳卿隨即聽到南化鄉公所內有嘶嘶的聲響及
    嗅得瓦斯氣味，並委託一名不詳姓名之成年男子翻牆進入南
    化鄉公所查看及關閉瓦斯桶乙節，足資認定。被告固不否認
    前揭監視器所拍攝之男子影像確為其本人，且其確有進入南
    化鄉公所及接近瓦斯桶之舉，但辯稱其亦係因嗅得瓦斯氣味
    始循著味道至瓦斯桶放置地點幫忙關閉瓦斯云云。惟倘被告
    所辯為真實，其接近瓦斯桶之目的非在開啟瓦斯桶開關放任
    瓦斯煤氣漏逸，而係為幫忙關閉瓦斯桶，則被告理應將全部
    之瓦斯桶開關均關閉，且在被告靠近瓦斯桶將瓦斯桶開關關
    閉後，瓦斯煤氣自應停止繼續漏逸始合常理。然依據上開監
    視錄影畫面之勘驗結果，在被告離開瓦斯桶放置地點之後短
    短不到2分鐘之時間，何以南化鄉公所旁之住戶楊陳鳳卿卻
    反而聽見南化鄉公所內傳來嘶嘶聲響及瓦斯之氣味，甚至必
    須立即委請不認識之陌生人翻牆進入南化鄉公所內幫忙關閉
    瓦斯桶？況本院再次勘驗案發當晚監視錄影帶結果：（被告
    砸車後）八號攝影機顯示當晚20時39分54秒南化鄉公所員工
    騎機車到現場，20時40分16秒員警進入南化鄉公所，20時40
    分53秒有數名南化鄉○○○○○路人對遭砸汽車周圍圍觀，
    三號攝影機顯示20時45分40秒，有南化鄉公所員工查詢周遭
    環境經過瓦斯桶放置地點附近；另擺放瓦斯桶位置之七號攝
    影機顯示從20時37分到20時55分止，即感應之燈光亮起2次
    ，1次為被告接近時，第2次為路人接近時。其餘時間都呈現
    無燈光狀態，此有本院勘驗筆錄可憑（見本院卷第32頁、33
    頁）。如果被告所辯可採，當晚乃另有他人進入南化鄉公所
    打開瓦斯桶開關云云，則擺放瓦斯桶位置之七號攝影機應該
    致少會因有人接近而感應亮起3次，且第1次亮起的時間應會
    是在被告砸車後至被告去關瓦斯之間，但上述時間擺放瓦斯
    桶位置之七號攝影機並無他人接近之感應，何況當時南化鄉
    公所員工正查詢周遭環境，為何無人聞到瓦斯逸漏的氣味呢
    ？由此可見，被告上開所辯顯與事實不符，無非係事後畏罪
    卸責之詞，難以採信。被告確有於上開時間，進入南化鄉公
    所內開啟瓦斯桶開關任令瓦斯煤氣漏逸之舉，已足認定。
  (四)至被告雖辯稱：法院當庭勘驗案發當日之監視器錄影畫面結
    果，尚有其他人進入南化鄉公所云云。然查，原審勘驗CH11
    監視器（即瓦斯桶附近）所拍攝之監視錄影畫面時，確實發
    現97年3月12日晚間20時53分30秒左右，有一名男子（非被
    告）徒步從監視錄影畫面之右下方往右上方移動，同日晚間
    20時54分零秒時，該男子又折返，往監視錄影畫面之右下方
    移動消失在畫面上，此有該監視錄影光碟及原審98年10月6
    日勘驗筆錄在卷可參。然依上開勘驗結果，該名男子出現在
    CH11監視錄影畫面上之時間與該名受證人楊陳鳳卿委託翻牆
    進入南化鄉公所關閉瓦斯桶之不詳姓名男子出現在CH10監視
    器畫面之時間非常相近（間隔不到2秒之時間），則於該相
    近之時點內，倘有二名男子出現在該處，監視錄影畫面中理
    應會有2人之身影，然依原審勘驗結果，上開2支監視器均僅
    拍攝到1人之身影，故依此判斷，於97年3月12日晚間20時53
    分28秒出現在CH10監視器畫面上，及於同日晚間20時53分30
    秒出現在CH11監視器畫面上之男子，應係同一名男子無誤。
    是被告所指於97年3月12日晚間20時53分30秒出現在CH11監
    視器畫面上之男子，應認即係受證人楊陳鳳卿委託翻牆進入
    南化鄉公所關閉瓦斯桶之不詳姓名男子。同時，如上所述，
    擺放瓦斯桶位置之七號攝影機當晚只因有人接近而感應亮起
    2次，並無第3人接近之感應情事。從而，被告辯稱於案發時
    間，除伊之外，尚有其他人出現在該處乙節，殊非可採，自
    無從作為有利被告之認定。
  (五)綜上所述，本件事證明確，被告犯行洵堪認定，應依法論科
    。
二、查被告前揭開啟南化鄉公所之臨時廚房內之瓦斯桶開關任由
    瓦斯氣體漏逸之行為，已使居住在南化鄉公所隔壁之住戶聽
    聞瓦斯氣體外洩之聲響及嗅得瓦斯氣味，並立即委請不詳姓
    名之成年男子翻牆進入南化鄉公所內關閉瓦斯桶開關，始未
    釀成災害等情，業如前述，顯見被告此舉已使南化鄉公所及
    鄰近建築物均處於隨時可能引燃、氣爆之狀態，有隨時發生
    危險之可能。是核被告所為，係犯刑法第177條第1項之漏逸
    瓦斯氣體致生公共危險罪。
三、原審以被告罪證明確，因予適用刑法第177條第1項、第41條
    第1項前段，刑法施行法第1條之1之規定，並審酌被告明知
    漏逸瓦斯氣體之行為，對於南化鄉公所及附近住戶之居家財
    產生命安全危害甚大，具有高度之危險性，竟仍漠視公共安
    全率爾為之，本應從重量刑，惟念其係因覓無工作一時心情
    不佳故失慮而為，並未持引火工具，亦未產生人傷物損之實
    害，並考量其素行、智識程度、家庭經濟狀況等一切情狀，
    量處有期徒刑四月，併諭知易科罰金之折算標準，以資懲儆
    。本院經核原判決認事用法俱無不合，量刑亦稱妥適，被告
    上訴意旨猶執前詞，否認犯行，因而指摘原判決不當，非有
    理由，應予駁回。
據上論結，應依刑事訴訟法第368條，判決如主文。
本案經檢察官郭珍妮到庭執行職務。
中    華    民    國    99    年    4     月    8     日
                  刑事第四庭    審判長法  官  吳志誠
                                      法  官  吳森豐
                                      法  官  彭喜有
以上正本證明與原本無異。
不得上訴。
                                      書記官  黃子起
中    華    民    國    99    年    4     月    9     日
附錄本判決論罪法條全文：
中華民國刑法第177條第1項
漏逸或間隔蒸氣、電氣、煤氣或其他氣體，致生公共危險者，處
3年以下有期徒刑、拘役或3百元以下罰金。

司法院資訊處製作；財團法人民間司法改革基金會備份。
